臺灣臺南地方法院交通事件裁定　　　　 100年度交聲字第59號
原處分機關　交通部公路總局嘉義區監理所臺南監理站
異　議　人
即受處分人　徐志賢
上列異議人即受處分人因違反道路交通管理處罰條例案件，對於
交通部公路總局嘉義區監理所臺南監理站民國100年1月20日所為
之裁決處分（處分案號：嘉監南字第裁74-S00000000號）聲明異
議，本院裁定如下：
    主    文
原處分關於「罰鍰新臺幣肆萬玖仟伍佰元」部分撤銷，發回交通
部公路總局嘉義區監理所臺南監理站。
其餘異議駁回。
    理    由
一、原處分意旨略以：異議人徐志賢於民國99年12月16日9時9分
    許，飲酒後在臺南市○○路58巷6弄口駕駛車牌號碼2632-JG
    號自用小客車（下稱系爭汽車），與楊涵婷駕駛車號為3527
    -JF號之自用小客車發生碰撞，經臺南市警察局第五分局（
    下稱舉發機關）警員到場處理，測得異議人呼氣酒精濃度高
    達0.57mg/l，因已超過規定標準值0.25mg/l為由而予以製單
    舉發。嗣經原處分機關即交通部公路總局嘉義區監理所臺南
    監理站以其違規事證明確，依道路交通管理處罰條例第35條
    第1項第1款、第24條第1項第2款（原處分漏載）及違反道路
    交通管理事件統一裁罰基準表之規定，裁處罰鍰新臺幣（下
    同）49,500元，吊扣駕駛執照12個月，並應參加道路交通安
    全講習等語。
二、聲明異議意旨略以：異議人飲酒後係請其妻子接送，但異議
    人妻子於當日8時30分欲先載送小孩上學，遂先將汽車停放
    違規地點處，並將異議人留在車內休息，嗣因有另一部自用
    小客車欲出入巷口而鳴喇叭，異議人驚醒後僅為移車短暫開
    動系爭汽車，雖不慎發生碰撞，但應不構成道路交通管理處
    罰條例之酒後駕車違規行為，且兩者間產生之危險性亦不相
    同，原處分機關以異議人有酒後駕車之違規行為處罰異議人
    ，顯有違誤，為此聲明異議，請求撤銷原處分等語。
三、按汽車駕駛人飲用酒類或其他類似物後其吐氣所含酒精濃度
    超過每公升0.25毫克或血液中酒精濃度超過百分之0.05以上
    者，不得駕車，道路交通安全規則第114條第2款定有明文。
    又汽車駕駛人，駕駛汽車經測試檢定有酒精濃度超過規定標
    準者，處15,000元以上60,000元以下罰鍰，並當場移置保管
    其車輛及吊扣其駕駛執照1年，並施以道安講習，道路交通
    管理處罰條例第35條第1項第1款、第24條第1項第2款固有明
    定。惟上開一交通違規行為同時觸犯刑事法律，而經檢察官
    為緩起訴處分，此時行政機關若另行依法行政裁罰，無異一
    罪二罰。參酌行政罰法第26條立法意旨，違反行政法上義務
    行為，若同時亦經檢察官另為緩起訴處分時，行政機關自不
    得就同一行為，再為與刑罰相類罰鍰處分。然緩起訴期間未
    屆滿前，行為人都有隨時受撤銷緩起訴再受刑事追訴之風險
    ，行政機關不得就同一事由裁處行為人罰鍰處分，交通法庭
    亦同（臺灣高等法院暨所屬法院98年度法律座談會刑事類第
    24號結論參照）。
四、經查：
  (一)舉發機關以異議人於上揭時、地，經施以酒測測得呼氣酒精
    濃度高達0.57mg/L，因已超過規定標準值0.25mg/l而予以製
    單舉發，嗣經原處分機關裁處如前所述之裁罰等情，有呼氣
    酒精濃度測定紀錄單、舉發機關99年12月16日南市警交字第
    S00000000號舉發通知單及原處分機關100年1月20日嘉監南
    字第裁74-S00000000號裁決書各1份在卷可稽。又本件異議
    人並不否認其飲用酒類後仍有坐進汽車駕駛座開動系爭汽車
    之駕駛行為，且系爭汽車係行駛於一般道路上，本即該當道
    路交通管理處罰條例第35條第1項第1款之違規行為，異議人
    以其移車行為非酒後駕車之違規行為云云，顯屬誤會。另異
    議人因上開違規事實，涉及公共危險之刑事案件，由臺灣臺
    南地方法院檢察署檢察官偵查（100年度偵字第737號），於
    偵訊過程中，異議人承認其有酒後駕車之犯罪行為一情，經
    本院調取臺灣臺南地方法院檢察署100年度偵字第737號偵查
    卷宗全卷核閱無訛。準此，異議人確有酒後駕車乙節，已堪
    認定。
  (二)異議人上開酒醉駕車之事實，業據臺灣臺南地方法院檢察署
    檢察官以其所為係犯刑法第185條之3之公共危險罪，惟參酌
    刑法第57條所列事項及公共利益之維護，認以緩起訴為適當
    ，而依刑事訴訟法第253條之2第1項第4款之規定，給予異議
    人「緩起訴期間為1年，被告應於緩起訴處分確定之日起6個
    月內，向本署指定之公益團體、地方自治團體支付5萬5千元
    之金額」之緩起訴處分，惟該緩起訴處分尚未送臺灣高等法
    院臺南分院檢察署檢察長再議後確定，且本案緩起訴期間亦
    未臻明確等情，均經本院調取上開100年度偵字第737號卷宗
    核閱屬實。然同一酒後駕車行為同時觸犯刑事法律及違反行
    政法上義務，其中緩起訴處分尚未確定，且緩起訴期間得否
    屆滿，均影響緩起訴是否將被撤銷並依法追訴之可能，原處
    分機關是否能再對異議人依法裁處罰鍰，尚未可知。從而，
    原處分機關逕對異議人裁處49,500元罰鍰部分，即有違誤，
    應將原處分該部分撤銷，並發回原處分機關，俟上開緩起訴
    處分之終局執行結果，另為適法之處分。
  (三)至於原處分中吊扣駕駛執照12個月，並應參加道路交通安全
    講習部分，因此部分係罰鍰以外對於預防再犯之行政罰，乃
    為抑止酒後駕車之不法行為，維護道路交通用路權人之生命
    、身體之安全法益，依行政罰法第26條第1項但書之規定，
    本得裁處之，原處分機關上開裁決，均無不當，異議人此部
    分異議無理由，應予駁回。
五、據上論斷，應依道路交通管理處罰條例第87條第2項，道路
    交通事件處理辦法第18條、第19條前段，裁定如主文。
中    華    民    國   100    年    2     月    21    日
                     交通法庭  法  官  黃聖涵
以上正本證明與原本無異。
如不服本裁定，應於收受送達後5日內向本院提出抗告狀。（應
附繕本）
                               書記官  吳揆滿
中    華    民    國   100    年    2     月    21    日